【裁判字號】    97,保險簡上,6
【裁判日期】    980218
【裁判案由】    給付保險金
【裁判全文】
臺灣臺北地方法院民事判決           97年度保險簡上字第6號
上  訴  人  丁○○
被  上訴人  中國人壽保險股份有限公司
法定代理人  甲○○
訴訟代理人  乙○○
            丙○○
上列當事人間請求給付保險金事件，上訴人對於本院臺北簡易庭
於民國97年1 月25日所為第一審判決不服，提起上訴，本院於民
國98年2月4日言詞辯論終結，判決如下：
    主  文
上訴駁回。
第二審訴訟費用由上訴人負擔。
    事實及理由
一、上訴人起訴主張：上訴人前曾向被上訴人請求理賠保險金，
    詎遭被上訴人拒絕，嗣經上訴人起訴請求，經臺灣雲林地方
    法院93年度保險字第13號、臺灣高等法院臺南分院94年度保
    險上易字第11號、臺灣雲林地方法院92年度保險字第2號、
    臺灣高等法院臺南分院93年度保險上易字第1 號判決被上訴
    人敗訴，被上訴人雖已給付理賠保險金，惟被上訴人尚積欠
    延滯利息未清償；就附表1 保險金應給付明細(一)之理賠金，
    迄民國96年4 月13日止，被上訴人應給付上訴人新臺幣（下
    同）76萬7,058元，被上訴人僅支付68萬7,388元，尚不足7
    萬9,670元；另附表1保險金應給付明細(二)之理賠金，迄96年
    4月24日止，被上訴人應給付上訴人60萬0,561元，被上訴人
    僅支付53萬8,200元，尚不足6萬2,361元；前開2筆金額，雖
    嗣後經被上訴人給付完畢，但被上訴人仍應就該金額給付遲
    延利息等語，並於原審聲明：被上訴人應給付上訴人14萬2,
    031 元，及自支付命令送達之翌日起至清償日止，按週年利
    息10％計算之利息。
二、被上訴人則以：上訴人所投保之前峰保本終身保險保單（保
    單號碼：Ｚ0000000000、Ｚ0000000000、Ｚ0000000000 ）及登
    峰終身保險（保單號碼：Ｚ0000000000 ）附加之住院健康保
    險，約定應收齊相關證明文件後15日給付保險金，逾期應給
    付利息。惟原告歷次申請理賠多未檢附診斷證明書正本，被
    上訴人待文件齊全之後，方給付保險金，且逾期15日之部分
    則加計利息給付，並無違誤；況上訴人自86年投保迄96年4
    月25日止，平均每年住院日數為166 日，向被上訴人請求理
    賠之保險金達750 萬元，申請次數頻繁，上訴人主張不知應
    附具正本申請理賠乙節，顯不可採等語置辯。
三、原審判決被上訴人應給付上訴人1萬7,615元，並駁回上訴人
    其餘之訴。上訴人對於原審判決不利上訴人部分不服，提起
    本件上訴，並為上訴聲明：(一)原判決不利於上訴人部分廢棄
    。(二)廢棄部分，被上訴人應再給付上訴人12萬4,416 元，及
    自支付命令送達之翌日起至清償日止，按週年利率10％計算
    之利息。被上訴人則對於其敗訴部分，未聲明不服，但為答
    辯聲明：上訴駁回。
四、查上訴人投保之前峰保本終身保險保單（保單號碼Ｚ0000000
    000、Ｚ0000000000、Ｚ0000000000 ）及登峰終身保險（保單
    號碼Ｚ0000000000 ）附加之住院健康保險，被上訴人就上訴
    人附表1保險金應給付明細(一)、(二)所示住院時間，共理賠122
    萬5,588元之事實，為兩造所不爭執（見本院卷第36頁），
    並有要保書、前峰保本終身保險保單、登峰終身保險及住院
    健康保險附約保單條款等（見原審卷第36至45頁）在卷可稽
    ，自堪信為真實。
五、上訴人主張被上訴人應再給付上訴人12萬4,416 元，及自支
    付命令送達之翌日起至清償日止，按週年利率10％計算之利
    息，為被上訴人所否認，並以前揭情詞置辯，是本件主要爭
    點厥為：(一)請求保險金給付之診斷證明書是否需為正本？(二)
    上訴人主張被上訴人應再給付上訴人如上訴聲明所示保險金
    給付遲延數額，有無理由？茲分述如下：
  (一)請求保險金給付之診斷證明書是否需為正本？
    按保險人應於要保人或被保險人交齊證明文件後，於約定期
    限內給付賠償金額。無約定期限者，應於接到通知後15日內
    給付之。保險人因可歸責於自己之事由致未在前項規定期限
    內為給付者，應給付遲延利息年利1 分，保險法第34條定有
    明文。次依前峰保本終身保險保單條款第9 條亦規定「要保
    人或受益人應於知悉本公司應負保險責任之事故後十日內通
    知本公司，並於通知後儘速檢具所需文件，向本公司申請給
    付保險金。本公司應於收齊前項文件後十五日內給付之。逾
    期本公司應按財政部核定的保單分紅利率加計利息給付。但
    逾期事由可歸責於要保人或受益人者，本公司得不負擔利息
    。」（見原審卷第41頁反面）。查本件上訴人雖主張被上訴
    人並未告知申請理賠需提出診斷證明書正本，且其以存證信
    函方式提出理賠申請，已符合保險法第34條之規定云云。惟
    查：上開保險法及保單條款第9 條規定，雖未明示出證明文
    件須影本或正本，然診斷證明書之提出，無非為證明被上訴
    人應負保險責任事故之發生，而該診斷證明書又為私文書，
    是保險實務上，均需提出正本文件，以供保險人審核及判斷
    ，且上訴人於本件訴訟前，即曾向被上訴人申請保險理賠之
    事實，亦為上訴人所不否認，故上訴人復為上開主張，應非
    可採。從而，被上訴人抗辯上訴人需提出診斷證明書正本向
    被上訴人申請理賠等語，洵屬有據。
  (二)上訴人主張被上訴人應再給付上訴人如上訴聲明所示保險金
    給付遲延數額，有無理由？
    1.查上訴人於94年10月24日以崙背郵局第74號存證信函（見
      原審卷第52頁）提出94年10月12日至10月22日住院，即附
      表1保險金應給付明細(二)第9項理賠之申請，未附任何文件
      之事實，為兩造所不爭執；又上訴人於94年9 月12日以崙
      背郵局第62號存證信函（見原審卷第55頁）提出94年7 月
      29 日至8月9日、8月12日至8月23日、8月26日至9 月10日
      住院，即附表1保險金應給付明細(二)第6、7、8項理賠之申
      請，並檢附附件3 張，惟依被上訴人所提其所收受之存證
      信函檢附之附件為3張診斷證明書，其中94年8月12日至94
      年8 月23日、94年8月26日至94年9月10日住院之診斷證明
      書為影本，此亦為兩造所不爭執；復以上訴人主張於94年
      11月15日以崙背郵局第88號、95年4 月10日以崙背郵局第
      28號、95年5月29日以崙背郵局第44號、96年3月10日以崙
      背郵局存證信函（見原審卷第51頁、第53頁、第54頁、第
      48頁）提出94年10月25日至11月10日住院（即附表1 保險
      金應給付明細(一)第10項）、95年3月7日至3月11日及95年3
      月18日至4月8日住院（即附表1保險金應給付明細(一)第15
      、16項）、95年4 月25日至5月3日及94年5月至5月19日住
      院（即附表1 保險金應給付明細(一)第17、18項）、95年11
      月10日至10月15日及95年11月17日至11月22日與96年2月2
      8日至3月6日住院（即附表1保險金應給付明細(一)第19、20
      項，保險金應給付明細(二)第21項）理賠之申請，上開存證
      信函附件之診斷證明書均為影本，有被上訴人提出其收受
      之存證信函檢附之附件影本可稽（見原審卷第183、184頁
      、第192至197頁、第198至201頁）。再以上訴人曾於94年
      10月3 日以崙背郵局第70號存證信函（見原審卷第47頁）
      申請8次住院之理賠，惟僅提出附件1張，該張附件依被上
      訴人所提其所收受之存證信函檢附之附件為「保險金給付
      計算表」，所申請者為附表1 保險金應給付明細(一)第1、3
      、5 項，及附表1保險金應給付明細(二)第2、4、8項之理賠
      ，並無提出任何證明文件，是上訴人上開理賠申請，未提
      出診斷證明書正本，應堪認定。又上訴人主張其分別於：
      94年3 月14日以崙背郵局第14號存證信函（見原審卷第
      59頁）提出94年1 月29日至2月4日、94年2月22日至3月14
      日住院，即申請者為附表1保險金應給付明細(一)第1項、保
      險金應給付明細(二)第2項理賠之申請；於94年3月30日以
      崙背郵局第18號存證信函（見原審卷第58頁）提出94年3
      月18日至3月30日住院，即附表1保險金應給付明細(一)第3
      項理賠之申請；於94年4 月25日以崙背郵局第23號存證
      信函（見原審卷第57頁）提出94年4月1日至4 月25日住院
      ，即附表1保險金應給付明細(二)第4項之理賠申請；於94
      年6 月14日以崙背郵局第40頁存證信函（見原審卷第56頁
      ）提出94年5 月23日至6月14日住院，即附表1保險金應給
      付明細(一)第5 項理賠之申請云云。惟查：上開存證信函雖
      分別記載附檢附件2張、1張、1張、1張，然為被上訴人所
      否認，而上訴人未能舉證證明其檢附之附件即診斷證明書
      之正本，是就上開部分，上訴人主張已提出申請證明文件
      ，而得於自該日請求被上訴人給付遲延利息，應非可採。
    2.次查，附表1 保險金應給付明細(一)第11、12、14項、保險
      金應給付明細(二)第23項，上訴人於附表1 診斷證明書郵寄
      日期提出診斷證明文件正本之事實，有上訴人於95年1 月
      24日以崙背郵局第9號、95年3月3日以崙背郵局第22號、9
      6年4月16日以崙背郵局第20號存證信函及診斷證明（見原
      審卷第49至50頁、第61頁、第190至191頁、第202至205頁
      ）附卷可稽，堪信上訴人係於95年1月24日提出附表1保險
      金應給付明細(一)第11、12項；於95年3月3日提出附表1 保
      險金應給付明細(一)第14項理賠之證明文件；於96年4 月16
      日提出附表1 保險金應給付明細(二)第23項理賠之證明文件
      。又附表1 保險金應給付明細(一)第11、12項之理賠，上訴
      人係於95年1 月24日向被上訴人提出診斷證明書正本，其
      主張應自15日後即95年2月9日起至96年4 月13日止，遲延
      日數共628日，4張保單各應給付138元、155元、155元、1
      ,032 元，及1,032元、1,161元、1,161元、7,742 元之遲
      延利息等語；惟自95年2月9日至96年4月13日止，共計429
      日，上訴人主張共計628 日，日數顯有違誤，且被上訴人
      辯稱如附表2 被上訴人保險金給付明細表第11、12項所示
      ，其已給付上訴人自95年2月8日起至96年4 月13日止之利
      息1,013元、7,598元，此並為上訴人所不爭執，是被上訴
      人就附表1 保險金應給付明細(一)第11、12項之理賠，已按
      週年利率10％計算利息給付上訴人，上訴人主張被上訴人
      應再給付遲延利息，自無可取。另附表1 保險金應給付明
      細(一)第14項之理賠，上訴人係於95年3月3日向被上訴人提
      出診斷證明書正本，其主張應自15日後即95年3 月19日起
      至96年4 月13日止，遲延日數共390日，4張保單各應給付
      898元、673元、673元、4,488元之遲延利息等語。被上訴
      人辯稱如附表2 被上訴人保險金給付明細表第14項所示，
      其已給付上訴人自95年3月18日起至96年4月13日止之利息
      6,767元，此為上訴人所不爭執，是被上訴人就附表1保險
      金應給付明細(一)第14項之理賠，已按週年利率10％計算利
      息給付上訴人，上訴人主張被上訴人應再給付遲延利息，
      亦無可取。至於附表1 保險金應給付明細(二)第23項之理賠
      ，上訴人係於96年4 月16日向被上訴人提出診斷證明書正
      本，而被上訴人於96年4 月24日理賠，未於15日，尚不發
      生遲延利息，上訴人此部分之主張，尚非可採。
    3.綜上，上訴人主張被上訴人應再給付上訴人如上訴聲明所
      示保險金給付遲延數額，實非有理。
六、綜上所述，依保險法第34條及系爭保單條款第9 條規定提出
    證明文件，係用以證明被上訴人應負保險責任事故之發生，
    而該診斷證明書又為私文書，應提出正本文件始可審核及判
    斷，是上訴人自應提出診斷證明書正本，以向被上訴人申請
    理賠。而附表1 除保險金應給付明細(一)第13項、保險金應給
    付明細(二)第6、22項（業經原審判決，未經上訴）；附表1保
    險金應給付明細(一)第11、12、14項、保險金應給付明細(二)第
    23項外，上訴人均未提出診斷證明書正本以向被上訴人申請
    理賠，是上訴人此部分之請求，自非有據。至於附表1 保險
    金應給付明細(一)第11、12、14項、保險金應給付明細(二)第23
    項，雖堪認上訴人於附表1 診斷證明書郵寄日期提出診斷證
    明文件正本，然上訴人就此部分主張被上訴人應負遲延給付
    之責，亦屬無據，已於前述。再按利息不得滾入原本，再生
    利息，民法第207條第1項前段定有明文，本件上訴人係依保
    險法第34條第2項規定，請求按週年利率10％計算之遲延利
    息，依上開規定，就遲延利息不得再生利息，故上訴人主張
    應自支付命令送達翌日起至清償日止，再按週年利率10％計
    算利息，要非可採。原審判決上訴人此部分敗訴，經核與法
    並無不合，上訴意旨求予廢棄改判，為無理由，應駁回其上
    訴。
七、本件事證已臻明確，兩造其餘攻擊防禦方法及所提證據，核
    與本件判決結果不生影響，爰不另一一論述，併予敘明。
八、據上論結，本件上訴為無理由，依民事訴訟法第436條之1第
    3項、第449條第1項、第78條，判決如主文。
中    華    民    國    98    年    2     月    18    日
                 民事第三庭    審判長法  官  丁蓓蓓
                                     法  官  黃明發
                                     法  官  周玉琦
以上正本係照原本作成。
本判決不得上訴。
中    華    民    國    98    年    2     月    18    日
                                     書記官  劉英權


司法院資訊處製作；財團法人民間司法改革基金會備份。
